【裁判字號】    98,台上,6039
【裁判日期】    981016
【裁判案由】    違反廢棄物清理法
【裁判全文】
最高法院刑事判決            九十八年度台上字第六０三九號
上  訴  人  甲○○○
                      號
選任辯護人  陳 世 川律師
上列上訴人因違反廢棄物清理法案件，不服台灣高等法院台中分
院中華民國九十六年五月十六日第二審更審判決（九十六年度上
更(一)字第七七號，起訴案號：台灣台中地方法院檢察署九十二年
度偵字第二０一００號），提起上訴，本院判決如下：
    主  文
上訴駁回。
    理  由
按刑事訴訟法第三百七十七條規定，上訴於第三審法院，非以判
決違背法令為理由，不得為之。是提起第三審上訴，應以原判決
違背法令為理由，係屬法定要件。如果上訴理由書狀並未依據卷
內訴訟資料，具體指摘原判決不適用何種法則或如何適用不當，
或所指摘原判決違法情事，顯與法律規定得為第三審上訴理由之
違法情形，不相適合時，均應認其上訴為違背法律上之程式，予
以駁回。原判決撤銷第一審論上訴人甲○○○以共同未依廢棄物
清理法第四十一條規定領有廢棄物清除許可文件，從事廢棄物清
除罪，處有期徒刑壹年陸月之判決，改判仍論上訴人以共同未依
廢棄物清理法規定領有廢棄物清除、處理許可文件，從事廢棄物
清除罪，處有期徒刑壹年陸月。係依憑上訴人在共同正犯李和勳
被訴違反廢棄物清理法案件（下稱前案，李和勳已在該案經判決
有罪確定，並通緝中）自承：李和勳是其所僱用之貨車司機。李
和勳載運本案之廢棄物，是伊要李和勳載運。當時是一位王先（
生）要伊去東勢鎮消防隊整地，因建物週圍土地不平，王先生要
其整地，並將該地上二台不要的木板清理掉，所以才叫李和勳將
這些木板載走。當時沒有清理廢棄物執照云云，並參酌證人李和
勳於民國九十二年四月十一日，在前案審理中對上訴人上開供述
表示無意見及同年十月二十七日在本案偵查中證稱：是甲○○○
指示伊去載的，伊當時是上訴人的受僱人，之前在本院（指原法
院前案審理時）開庭時把甲○○○供出，這部分所述都實在等語
；及證人即現場稽查人員陳宗琳、賴東鴻於第一審審理時所為與
原判決認定情節相符之證詞，卷附查獲時現場照片九張等證據資
料，而為論斷，已敘述其所憑之證據及認定之理由。而以上訴人
否認有何違反廢棄物清理法之犯行，並辯稱：因王耀進告知其工
地內有可利用之模板，伊乃於案發當天早上指示李和勳前往載回
模板，至於李和勳所駕駛之大貨車內，為何會有土石、磚塊、木
板、紙張及塑膠等建築廢棄物，伊並不清楚，因為大貨車雖係屬
於泰慶公司所有，但是李和勳可以自由使用，伊並未指示李和勳
去清運廢棄物云云，係飾卸之詞；辯護人為其辯稱：李和勳所傾
倒之物品，若主要成分為營建剩餘土石方，雖其間夾雜少量之廢
棄物，應屬尚可利用之資源，尚難將之視為廢棄物，因此與廢棄
物清理法第四十六條之構成要件不符等語，均不足採。及證人李
和勳於原審審理時改稱：上訴人只有叫我載運模板，沒有叫我載
運土石、紙張、磚塊等廢棄物，是在整地時另一位包商叫我載運
那些廢棄物。模板是上午載運，廢棄物是下午載運。廢棄物不是
上訴人叫伊載運的。在自己案中說是老闆即上訴人叫伊載運廢棄
物，是因太太在車上，當時害怕，才如此說。在警察局是被抓到
時用上訴人公司車子，才說是上訴人，當時說的不實在云云，與
事實不符，均無足取。另證人王耀進於原審證稱：公司請上訴人
來載運模板及整地。沒有請其載運廢棄物。李和勳去載時伊有在
場，沒有叫上訴人載磚塊、紙張、木板、塑膠等廢棄物。那些廢
棄物載走時，伊沒有看到，公司有請別人載運廢棄物等語，係避
重就輕之詞，不能執為上訴人有利之證據，在理由內依憑調查所
得證據，詳加指駁；並說明：(一)、證人即現場稽查人員陳宗琳、
賴東鴻於第一審法院審理時，經檢察官詰問證稱：當場查獲李和
勳將所載運之廢棄物傾倒於台中縣石岡鄉東豐大橋上游二百公尺
處，所傾倒之廢棄物包含有土石、磚塊、木板及塑膠物，其中所
含土石、磚塊之數量比例極大，廢棄物中僅有不堪使用之廢棄模
板、木板，並無尚可使用之模板，並提出現場照片九張為證。上
訴人辯稱：叫李和勳載木板去堆置，木板可再利用云云，顯與事
實不符。(二)、廢棄物清理法所稱廢棄物，分為下列兩種：（一）
一般廢棄物：由家戶或其他非事業所產生之垃圾、糞尿、動物屍
體等，足以污染環境衛生之固體或液體廢棄物；（二）事業廢棄
物：1.有害事業廢棄物：由事業所產生具有毒性、危險性，其濃
度或數量足以影響人體健康或污染環境之廢棄物；2.一般事業廢
棄物：由事業所產生有害事業廢棄物以外之廢棄物，廢棄物清理
法第二條第一項定有明文。本件上訴人指示李和勳所載運之土石
、磚塊、木板、塑膠等物，係自台中縣東勢鎮消防隊新建建築物
整地工程所產生之廢棄物，核屬廢棄物清理法第一條第一項所稱
之一般事業廢棄物之理由。從形式上觀察，原判決並無足以影響
判決結果之違背法令之情形存在。上訴意旨略稱：(一)、證人李和
勳於警詢時稱：九十一年十二月八日下午十七時許，於大甲溪旁
燃燒並傾倒建築廢棄物；有土石、磚塊、塑膠等物；是我路經東
勢消防隊工地，自己上前承包，與一名何先生接洽，以新台幣一
萬元代價清理；駕駛ＳＴ－二二九號大貨車載運等語。上訴人在
本案更一審否認係李和勳所稱之「何先生」，原審未依法調查，
且李和勳在原審之前審證稱：係另一包商叫伊去載運本件廢棄物
，模板是上午載送，廢棄物是下午載送；證人王耀進證陳：模板
是另一包商的；李和勳上午來載時，看見他把模板載走，但公司
有請別人來載運廠商廢棄物；沒有叫李和勳載磚塊、紙張、木板
、塑膠等廢棄物；另一包商要回去查各等語，則有無另一包商？
該包商究為何人？李和勳究係上午或下午載運廢棄物，自應查明
。是原判決未予調查，且就本院前次上開發回意旨，亦未置理，
有調查職責未盡之違法。(二)、原判決說明以：李和勳所為不利上
訴人之證詞與上訴人之自白相符，具可信性，而採為不利上訴人
之認定。惟上訴人於偵查、審理中從未承認犯罪而自白，上訴人
之陳述僅為不利於己之陳述，原判決有證據上理由矛盾之違法。
(三)、原判決理由說明：本件上訴人指示李和勳所載運之土石、磚
塊、木板、塑膠等物，係自台中縣東勢鎮消防隊新建建築物整地
工程所產生之廢棄物，核屬廢棄物清理法第二條第一項所稱之一
般事業廢棄物。惟查：依內政部訂頒之「營建剩餘土石方處理方
案」規定，營建剩餘土石方之種類，包括建築工程、公共工程及
建築物拆除工程施工所產生之剩餘泥、土、砂、石、磚、瓦、混
凝土塊；行政院環境保護署八十七年十一月三十日環署廢字第０
０八０四二九號函所示，建築廢棄土、砂石、磚瓦，如依「營建
剩餘土石方處理方案」之規範併於工程剩餘土方辦理，自出產至
使用，均為資源利用狀態，故不以廢棄物認定。另行政院八十六
年十二月三十一日台八六內字第五二一０九號函，亦指出營建剩
餘土石方為有用資源，非屬廢棄物範圍。因之若其主要成分為營
建剩餘土石方，雖其間夾雜少量廢棄物，但依上述方案及「土資
場處理作業標準」等相關規定，土資場能夠合法處理充為資源使
用，不致污染環境衛生者，而可利用之資源，不能僅因少量夾雜
，即將之視為廢棄物。本件李和勳傾倒物品主要屬營建剩餘土石
方，應屬尚可使用之資源，難以視為廢棄物，與廢棄物清理法第
四十六條之構成要件不符。又依查扣照片及台中縣環境保護局稽
查人員陳宗琳、賴東鴻於一審庭訊亦稱，本件查獲物品中，土石
、磚塊含量很大等語，且上訴人亦請求送交行政院環境保護署鑑
定，原審未予調查逕認屬廢棄物清理法第二條第一項之一般事業
廢棄物，有判決理由不備之違誤等語。惟查：（一）取捨證據及
認定事實，乃事實審法院職權之行使，其對證據證明力所為之判
斷，苟不悖通常一般人日常生活之經驗，又未違背客觀上應認為
確實之定則，並已敘明其何以為此判斷之心證理由者，即不能任
意指為違法。原判決認定上訴人與李和勳共同未經許可，而由李
和勳依上訴人之指示，為廢棄物之清除，且所清除者係一般事業
廢棄物之事實，已就相關事證詳加調查論列，復綜合上訴人之供
述及證人陳宗琳、賴東鴻之證詞及李和勳之部分證言，參互斟酌
判斷，資為不利於上訴人之認定，併已說明其取捨判斷所得心證
，及李和勳、王耀進部分有利之證述部分，不予採信之理由，並
無應於審判期日調查之證據而未予調查及判決理由不備之違法情
形。上訴意旨再就同一事項予以爭執，無非就原審採證認事之職
權行使，專憑己見，泛言指摘，再為事實上之爭執，並非依據卷
內訴訟資料而為之具體指摘，尚非適法之第三審上訴理由。又原
判決僅係誤載上訴人不利於己之供述為其自白，但既於判決本旨
不生影響，依刑事訴訟法第三百八十條之規定，亦不得據為上訴
第三審之合法理由。（二）所謂依法應於審判期日調查之證據，
係指與待證事實有重要關係，在客觀上顯有調查必要性之證據而
言，故其範圍並非漫無限制，必其證據與判斷待證事實之有無，
具有關連性，得據以推翻原判決所確認之事實，而為不同之認定
者，始足當之；若所證明之事項已臻明瞭，而當事人聲請調查之
證據，僅在延滯訴訟，自均欠缺其調查之必要性，原審未為無益
之調查，皆無違法可言。廢棄物清理法第二條第一項所謂一般事
業廢棄物之認定，並無規定必經行政院環境保護署鑑別認定之明
文。原判決認定上訴人所清除者包括土石、磚塊、木板、塑膠等
屬一般事業之廢棄物，且李和勳係受僱於上訴人而為清除，已依
憑卷內證據資料綜合判斷，並敘明其認定之理由。則原審以本件
事證已臻明確，而未為無益之調查，自不能指為有應於審判期日
調查之證據未為調查之違法。雖原判決漏未說明上訴人請求鑑定
係無必要，惟既於判決之結果無影響，依前開說明，均不能認係
合法之第三審上訴理由。（三）其餘上訴意旨，則置原判決之明
白論斷於不顧，或仍持原判決已說明理由而捨棄不採之陳詞辯解
，再為事實上之爭執，或就屬於事實審法院採證認事職權之行使
，或就不影響於判決本旨之枝節事項，全憑己見，任意指摘，難
謂已符合首揭法定上訴第三審之要件。其上訴違背法律上之程式
，應予駁回。
據上論結，應依刑事訴訟法第三百九十五條前段，判決如主文。
中    華    民    國  九十八  年    十    月   十六   日
                      最高法院刑事第三庭
                          審判長法官  林  增  福
                                法官  張  清  埤
                                法官  陳  世  雄
                                法官  何  菁  莪
                                法官  洪  佳  濱
      本件正本證明與原本無異
                                      書  記  官
中    華    民    國  九十八  年    十    月  二十三  日
                                                      Q


司法院資訊處製作；財團法人民間司法改革基金會備份。
